臺灣高雄地方法院刑事判決　　　　　　　96年度訴字第2643號
公　訴　人　臺灣高雄地方法院檢察署檢察官
被　　　告　甲○○
上列被告因違反電信法等案件，經檢察官聲請以簡易判決處刑（
95年度偵字第25705 號），本院受理後 (95年度簡字第7639號)
，認不得逕以簡易判決處刑，改依通常程序審理，判決如下︰
    主  文
甲○○意圖為自己不法之利益，以無線方式，盜用他人電信設備
通信，處有期徒刑拾月。減為有期徒刑伍月，如易科罰金，以銀
元佰元即新臺幣玖佰元折算壹日。扣案之NOKIA 3100型行動電
話手機壹支 (序號：000000000000000)及未扣案之Panasonic GD
55型行動電話手機壹支 (序號：000000000000000)，均沒收之。
    事  實
一、甲○○知某真實姓名年籍不詳綽號「阿正」之成年男子，於
    民國 (下同)95 年4 月16日晚間某時起迄95年4 月17日凌晨
    3 時34分06秒之間某時，在高雄市○鎮區○○路上某處所交
    付之OKWAP 163 型行動電話手機 (序號：0000000000 00000
    ，起訴書誤載為NOKIA 3100型行動電話手機（序號：000000
    000000000）)及其內所插之0000000000號SIM 卡1 枚(業 已
    辦理停用)， 為來源不明之贓物（該SIM 卡連同手機係乙○
    ○○，於95年4 月16日19時30分，在高雄市○○路43 號 中
    信飯店廚房內所失竊），竟予以收受之。渠收受上開行動電
    話手機及SIM 卡後，復基於意圖為自己不法利益之犯意，自
    95年4 月17日凌晨3 時34分06秒起至95年4 月20日13時58分
    26秒許止，接續以上開行動電話手機或其於95年4 月18 日
    14時57分之前某時拾獲之Panasonic GD55 型行動電話手機
    （序號：000000000000000 ，無證據證明構成侵占遺失物罪
    嫌）或其所有之NOKIA 3100型行動電話手機（序號：000000
    000000000） ，插入上開0000000000號SIM 卡，對外通信聯
    絡，足以生損害於電信機關對於電信管理之正確性及乙○○
    ○，並詐得免付通信費用合計新臺幣 (下同)1 萬4066 元之
    不法利益合。嗣乙○○○於95年4 月21日接獲電信費帳單，
    始悉上情。
二、案經乙○○○訴由內政部警政署電信警察隊第三中隊報告臺
    灣高雄地方法院檢察署檢察官聲請簡易判決處刑。
    理  由
壹、證據能力部分：
一、按「被告以外之人於審判外之言詞或書面陳述，除法律有規
    定者外，不得作為證據。」刑事訴訟法第159條第1項固定有
    明文。惟按「被告以外之人於審判外之陳述，雖不符前四條
    之規定，而經當事人於審判程序同意作為證據，法院審酌該
    言詞陳述或書面陳述作成時之情況，認為適當者，亦得為證
    據。當事人、代理人或辯護人於法院調查證據時，知有第
    159條第1項不得為證據之情形，而未於言詞辯論終結前聲明
    異議者，視為有前項之同意。」刑事訴訟法第159條之5亦定
    有明文。本件告訴人乙○○○於95年4 月26日、95年5 月19
    日警詢、證人黃湘庭於95年11月15日檢察事務官詢問時之陳
    述、本院法官助理之勘驗紀錄書1 份及中華電信行通分公司
    客戶服務處96年5 月4 日行客二警密（96）字第0138號函1
    紙，雖分屬被告以外之人於審判外之言詞或書面陳述，惟檢
    察官及被告於本院調查證據時，均知有上情而未於言詞辯論
    終結前聲明異議，本院審酌上開筆錄及勘驗紀錄書、函文作
    成時，較無人情施壓或干擾，亦無不當取供或利誘之情形，
    認為以之作為本案之證據亦屬適當，是前開證人乙○○○於
    警詢及證人黃湘庭檢察事務官詢問時之陳述及勘驗紀錄書、
    中華電信行通分公司函文，依刑事訴訟法第159 條之5 之規
    定，自得為證據，合先敘明。
二、次按，被告以外之人於偵查中向檢察官所為陳述，除顯有不
    可信之情況者外，得為證據，刑事訴訟法第159 條之1 第2
    項亦定有明文。蓋因檢察官與法官同為司法官署，且檢察官
    代表國家偵查犯罪，依法有訊問被告、證人及鑑定人之權力
    ，且須對被告有利、不利之情形均應注意，況徵諸實務運作
    ，檢察官實施刑事偵查程序，亦能恪遵法定程序之要求，不
    致有違法取證情事且可信度極高，是被告以外之人前於偵查
    中已具結而為證述，除反對該項供述得具有證據能力之一方
    ，已釋明「顯有不可信之情況」之理由外，不宜以該證人未
    能於審判中接受他造之反對詰問為由，即遽指該證人於偵查
    中之陳述不具證據能力，方符前揭法條之立法意旨。是證人
    乙○○○於95年10月11日檢察官偵查時所為陳述（參見臺灣
    高雄地方法院檢察署95年度偵字第25705 號卷宗第16頁、17
    頁），檢察官及被告於本院96年8 月14日調查證據時表明對
    於證人乙○○○在偵查中之證詞沒有意見，並未曾提及檢察
    官在偵查時，對上揭證人乙○○○有任何不法取供之情形，
    是上揭證人之陳述，客觀上並無顯不可信之情況，前揭證人
    於偵查中之證詞自具有證據能力。
三、末按，按刑事訴訟法第159 條之4 規定，除前3 條之情形外
    ，下列文書亦得為證據：(一)除顯有不可信之情況外，公務員
    職務上製作之紀錄文書、證明文書。此係因公務員職務上製
    作之紀錄文書或證明文書，係公務員依職權所為，與其責任
    、信譽攸關，若有錯誤、虛偽，公務員可能因此擔負刑事及
    行政責任，且該等文書經常處於可能受公開檢查之狀態，其
    正確性及真實之保障極高，具有一定程度之不可代替性，是
    除非有顯不可信之情況外，上開公務文書應具有證據能力。
    查本件卷附之電信警察隊第三中隊扣押筆錄、扣押物品目錄
    表（行動電話手機壹支，廠牌NOKIA ，型號3100，序號：
    000000000000000） 各1 份，均係公務員職務上製作之文書
    ，且均交由被告簽名閱覽，處於可能受公開檢查之狀態，經
    查亦無顯不可信之情況，上開文書自有證據能力，亦予敘明
    。
貳、實體部分：
一、訊據被告甲○○坦承其持有上開PanasonicGD55 型及NOKIA
    3100型行動電話手機之事實，惟辯稱：伊於95年4 月間某日
    ，在超商門口撿到上開Panasonic GD55 型行動電話手機，
    伊將自己所有之0000000000號SIM 卡插入試撥，無法通話，
    後來，伊剛好碰到綽號「阿正」者，就請綽號「阿正」者幫
    忙修理手機。隔一、二天後，綽號「阿正」者先拿一支手機
    給伊，裡面也有一張SIM 卡，問伊要不要用，伊就拿那支手
    機試撥給同事後，綽號「阿正」者就將卡片抽走，留下那支
    手機給伊。又隔四、五天左右，綽號「阿正」者把修理好的
    Panasonic  GD55 型手機給伊，但說該手機可能修不好，所
    以再拿1 支NOKIA 3100型手機給伊，讓伊使用，但伊並沒有
    使用上開0000000000號SIM 卡，對外通信聯絡等語。
二、經查：
(一)被害人乙○○○於95年4 月26日警詢時陳稱：「我平常將手
    機放在中信飯店廚房，在95年4 月16日晚上7 點30分左右，
    我發現手機不見，想說是同事幫我收起來。到4 月17日早上
    7 點多，我到公司仍未發現手機，就參加公司舉辦的三天旅
    遊，至4 月21日旅遊回來，我就接到中華電信的帳單，才知
    被人盜撥了一萬多元。」、「手機連同SIM 卡遺失，門號為
    0000000000，共遭盜撥191 通，新台幣14066 元整。」等語
    ，於95年5 月19日警詢時陳稱：「該00000000 00 門號遭盜
    撥日期為95年4 月17日03時34分至95年4 月20日14時，都是
    遭盜撥的。」、「我從來沒有將該0000000000門號供予他人
    使用。」等語 (見警詢筆錄)。 足見被害人乙○○○遺失上
    開行動電話手機 (含0000000000號SIM 卡)之 時間，係於95
    年4 月16日晚間某時起迄95年4 月17日凌晨3 時34分06 秒
    之間某時，合先敘明。
(二)依卷附之0000000000行動電話門號通聯紀錄觀之，上開0000
    000000號SIM 卡於95年4 月17日03時34分6 秒之前，均係使
    用序號：000000000000000 之手機對外通信聯絡，而彼時該
    0000000000號SIM 卡既係在被害人乙○○○持有之中，足見
    被害人乙○○○遺失之手機即為序號：000000000000000 之
    手機，洵堪認定。
(三)被告於本院96年1 月22日調查時坦承綽號「阿正」者先拿一
    支手機給伊，裡面也有一張SIM 卡，伊拿該支手機試撥給同
    事等情。經檢察事務官依據前揭0000000000號之通聯紀錄，
    傳訊該門號於95年4 月17日凌晨3 時36分50秒許之通話對象
     (0000000000號行動電話)， 證人黃湘庭亦證稱：「被告是
    伊以前之同事，0000000000號行動電話是伊申設的」等語(
    見95年11月15日詢問筆錄)， 足見被告前述之試撥電話對象
    ，確為證人黃湘庭，亦堪認定。又被告試撥上開電話之時，
    其使用之手機序號為000000000000000 號，其試撥上開電話
    之後，該0000000000號SIM 卡仍然搭配序號00000000000000
    0 號之手機對外通信聯絡，迄95年4 月18日凌晨0 時28分52
    秒止，此有前揭0000000000號行動電話之通聯紀錄在卷可證
    ，足見被告所辯綽號「阿正」者拿一支手機 (即乙○○○遺
    失之手機，含一張SIM 卡)給 伊試用，伊拿那支手機試撥給
    同事後，綽號「阿正」者就將卡片抽走，留下那支手機給伊
    云云，已與事實不符，尚難採信。
(四)被告於95年10月11日偵查中供稱其撿到前揭Panasonic  GD
    55型手機（序號：000000000000000） 後，因該手機裂掉了
    ，伊撿回去拿給小孩玩乙語 (見偵訊筆錄)， 經本院勘驗當
    日之偵訊光碟片，被告除上開供述之外，復供稱其將手機交
    給小孩之後，小孩弄不起來就丟了，伊從未使用上開手機等
    語，此有本院法官助理製作之勘驗紀錄1 份在卷可稽。嗣被
    告於本院96年1 月8 日調查時亦供稱：「我沒有用Panasoni
    c  GD55 型手機插卡使用，我撿到的時候就壞掉了，我拿給
    阿正，他說他會處理，我想處理好就可以用了。他拿去隔了
    3 、4 天，跟我說沒有辦法修好，我就當場丟掉。」 (見當
    日訊問筆錄)。 其對於撿到前揭Panasonic GD55型手機之後
    ，如何處理，究竟有無交給「阿正」修理？或僅是交給小孩
    把玩？先後之供述已有不符，其供述是否與事實相符，已堪
    存疑。再者，本院於96年1 月22日當庭質問為何上開Panaso
    nic  GD55 型手機自95年4 月18日起至95年4 月19日止均有
    使用0000000000號SIM 卡對外通信聯絡？其供稱這段時間伊
    拿給「阿正」修理，手機在「阿正」手上 (意即是「阿正」
    打的)乙 語，經本院再質問：既然「阿正」可以用這支手機
    打，為什麼他交給你時，就不可以打？被告復答稱：「是可
    以打，但是收訊不清楚，斷斷續續的。」等語 (見當日訊問
    筆錄)。 則其對於綽號「阿正」者交還上開Panasonic  GD
    55型手機之後，究竟有無將手機修好？初則供稱：「他拿去
    隔了3 、4 天，跟我說沒有辦法修好，我就當場丟掉。」，
    復改稱「收訊不清楚，斷斷續續的。」等語，亦前後供述不
    一。本院查：前揭Panasonic  GD55 型手機自95年4 月18日
    14時57分32秒起迄95年4 月20日凌晨1 時12分25秒許止，持
    續搭配上開前揭0000000000號行動電話SIM 卡對外通信聯絡
    ，且有數通長達2693秒、637 秒、693 秒、763 秒、1660秒
    、777 秒、656 秒、973 秒之通話紀錄，此有前揭通聯紀錄
    可按。本院審酌上開手機自95年4 月18日14時57分32秒起迄
    95 年4月20日凌晨1 時12分25秒許，確能正常插卡使用，並
    無被告所稱綽號「阿正」修理好之後，訊號斷斷續續之情事
    。則苟上開手機經綽號「阿正」者修理之後，業經修理妥當
    ，怎可能於被告使用之時，訊號斷斷續續？苟上開手機經綽
    號「阿正」者修理之後，仍無法正常使用，怎可能有上開通
    聯紀錄？復審酌被告先辯稱「撿到手機之後，交給小孩玩。
    」，再改稱「撿到手機之後，拿給阿正修理，後來沒有辦法
    修好，我就當場丟掉。」，嗣再改稱「阿正拿給他後，收訊
    不清楚，斷斷續續的。」等語，其供詞反覆，顯有隱飾事實
    之故意。是以，本院認被告撿到上開Panasonic GD55型手機
    之後，即插入上開0000000000號行動電話SIM 卡，對外通信
    聯絡，實際上根本未曾將該手機交付綽號「阿正」者修理，
    灼然可見。
(五)上開0000000000號行動電話SIM 卡於95年4 月18日凌晨1 時
    31分10秒許起即插入NOKIA3100 型手機（序號：0000000000
    00000） ，對外通信聯絡，迄95年4 月18日14時26分17秒止
    ，再於同日14時57分32秒起，插入被告拾獲之PanasonicGD5
    5 型手機（序號：00000000 0000000），對外通信聯絡，迄
    同日22時00分47秒許止。之後，前揭0000000000號行動電話
    SIM 卡，交替插入上開2 支手機使用，對外通信聯絡，於同
    年4 月19日18時28分41秒許，再插入前揭序號000000000000
    000 號之手機，對外通信聯絡，迄同日凌晨21時31分08秒止
    。之後，該0000000000號行動電話SIM 卡，交替插入上開3
    支手機使用，對外通信聯絡，此有前揭0000000000號行動電
    話之通聯紀錄在卷可證。足見被告係先使用NOKIA 3100型手
    機插入前揭0000000000號行動電話SIM 卡，對外通信聯絡，
    再改用PanasonicGD55 型手機，插入前揭0000000000號行動
    電話SIM 卡，對外通信聯絡。換言之，被告供稱其先撿到
    Panasonic  GD55 型手機，因該手機試撥後無法通話，伊請
    綽號「阿正」者幫忙修理手機。．．．又隔四、五天左右，
    綽號「阿正」者把修理好的PanasonicGD55 型手機給伊，但
    說該手機可能修不好，所以再拿1 支NOKIA 3100型手機給伊
    ，讓伊使用等語，亦不足採信 (實際上，被告根本未曾將
    Panasonic  GD55 型手機交付綽號「阿正」者修理，業如前
    述)。 亦即，被告供稱上開NOKIA 3100型手機係綽號「阿正
    」者交付予伊使用乙節，尚難採信。
(六)依卷附之0000000000號行動電話通聯紀錄觀之上開00000000
    00號行動電話SIM 卡於95年4 月18日22時00分47秒許插入上
    開Panasonic GD55型手機，對外通信聯絡，經通話2693秒後
    ，再於同日22時47分43秒許，改插入上開NOKIA 3100型手機
    ，對外通信聯絡，核其2 次通話之時間間隔，僅相隔2 分50
    秒，且2 次通話時使用之基地台位置均顯示為「高雄市○鎮
    區○○路254 號3 樓」；另於95年4 月20日01時12分25秒許
    插入上開Panasonic GD55型手機，對外通信聯絡，經通話97
    3 秒後，再於同日01時30分16秒許，改插入上開NOKIA 3100
    型手機，對外通信聯絡，核其2 次通話之時間間隔，僅相隔
    1 分38秒，且2 次通話時使用之基地台位置均顯示為「高雄
    市○鎮區○○路812 號12樓」，此有前揭通聯紀錄在卷可參
    。衡情常情，上揭二種情形，應係通話者於第一通通話完畢
    之後，隨即在同一地點，將上開0000000000號行動電話SIM
    卡改插入上開NOKIA 3100型手機，而對外通信聯絡。換言之
    ，上開通話者係隨身攜帶上開2 支手機，插入上開00000000
    00號行動電話SIM 卡使用，實可認定。衡以被告既自始至終
    使用上開拾獲之Pa nasonicGD5 5 型手機，插入上開前揭
    0000000000號行動電話SIM 卡，對外通信聯絡 (見前述 (四
    )部 分)， 足見被告確實以上開0000000000號行動電話SIM
    卡分別插入上開Panaso nicGD55型手機、NOKIA 3100 型 手
    機手機，而對外通信聯絡。
(七)綜合上述，被告既坦承綽號「阿正」者交付一支手機 (即被
    害人莊陳桂盆遺失之手機，內含0000000000號行動電話SIM
    卡)予 伊試撥，而被告試撥之後，該0000000000號行動電話
    SIM 卡仍持續搭配上開手機使用，並無被告所辯綽號「阿正
    」者將SIM 卡取走之事實。嗣該0000000000號行動電話SIM
    卡再改搭配被告撿到之Panasonic GD55型手機使用，及搭配
    被告持有之NOKIA 3100型手機使用，甚至交替搭配上開3 支
    手機使用，均詳述如前。而被告確實以上開00000000 00 號
    行動電話SIM 卡分別插入上開Panasonic GD55型手機、NOKI
    A 3100型手機手機，對外通信聯絡，亦詳述如前，足認以上
    開0000000000號行動電話SIM 卡搭配插入前揭3 支手機之通
    信聯絡，均為被告所為，洵堪認定。被告所辯可能是綽號「
    阿正」撥打上開電話乙節，要屬卸責之詞，不足採信。再者
    ，被告自綽號「阿正」者處收受上開OKWAP 163 型行動電話
    手機 (序號：000000000000000 )及 其內所插之0000000000
    號SIM 卡1 枚 (為乙○○○遺失之物)後 ，旋自95年4 月17
    日凌晨3 時34分06秒起至95年4 月20日13時58分26秒許止，
    接續以上開行動電話手機或其拾獲之Panasonic GD55型行動
    電話手機（序號：000000000000000） 或NOKIA 3100型行動
    電話手機（序號：000000000000000） ，插入上開00000000
    00號SIM 卡，對外通信聯絡，短短4 日之通信費用高達1 萬
    4066元，足認被告收受上開OKWAP 163 型行動電話手機)及
    其內所插之0000000000號SIM 卡1 枚時，即已知悉該手機及
    SIM 卡為來路不明之贓物，並意圖為自己不法之利益，接續
    使用上開SIM 卡而對外通信聯絡，堪予認定。此外，復有電
    信警察隊第三中隊扣押筆錄、扣押物品目錄表（行動電話手
    機壹支，廠牌NOKIA ，型號3100，序號：000000 000000000
    ）、前揭0000000000、0000000000號行動電話通聯紀錄、00
    00000000號行動電話門號繳費通知單、手機序號0000000000
    00000 號及000000000000000 號發話明細表各1 份和信電訊
    股份有限公司96年2 月13日和信（業服）字第09620200937
    號函及檢送0000000000門號用戶資料各1 紙、中華電信行通
    分公司客戶服務處96年5 月4 日行客二警密（96）字第0138
    號函1 紙在卷可按，被告犯行明確堪以認定。
三、按電信法第56條第1 項規定所謂「盜用他人電信設備通信」
    ，不以盜拷他人行動電話之序號、內碼等資料於自己之手機
    內為盜用之唯一方式，其他諸如：利用他人住宅內之有線電
    話，盜打他人電話為通信行為，或在住宅外之電話接線箱內
    盜接，或意圖為自己不法之所有，竊取他人之行動電話手機
    ，進而為盜打通信行為，或僅以使用竊盜之意思，擅取他人
    之行動電話手機為盜打通信之行為，不一而足，皆成立本罪
    。又電信法第56條第1項之罪，以意圖為自己或第三人不法
    之利益，使用有線、無線或其他電磁方式，盜接或盜用他人
    電信設備通信者為要件。本罪之處罰詐得免繳電信通信費用
    之不法利益規定，乃刑法詐欺得利罪之特別法，依特別法優
    於普通法之原則，毋庸再論以詐欺得利罪（最高法院88年1
    月19日88年度第1 次刑事庭會議決議意旨參照）。
三、又按，刑法於94年1 月7 日修正，同年2 月2 日公布，並於
    95年7 月1 日施行，而新修正刑法第2 條第1 項之規定，係
    規範行為後法律變更所生新舊法律比較適用之準據法，於新
    法施行後，應適用新法第2 條第1 項之規定，為「從舊從輕
    」之比較。且比較時應就罪刑有關之共犯、未遂犯、想像競
    合犯、牽連犯、連續犯、結合犯，以及累犯加重、自首減輕
    暨其他法定加減原因 (如身分加減)與 加減例等一切情形，
    綜其全部罪刑之結果而為比較，再適用有利於行為人之法律
    處斷 (最高法院85年度台上字第757 號判決要旨、最高法院
    95年5 月23日95年第8 次刑事庭會議決議參照)。 茲比較新
    舊法如下：
  (一)被告行為時，刑法第349條第1 項所定之法定本刑，其中關
    於罰金之最低額度，依刑法第33條第5 款規定：罰金：一元
    以上。另依現行法規所定貨幣單位折算新臺幣條例第2 條之
    規定，折算為新臺幣後，為三元以上。而被告行為後，94
    年1 月7 日修正，同年2 月2 日公布，並於95年7 月1 日施
    行之刑法第33條第5 款規定：罰金，新臺幣一千元以上，以
    百元計算之。比較新、舊法之結果，95年7 月1 日修正前之
    刑法第349條第1 項之法定刑，就罰金部分，其最低度為新臺
    幣三元，而95年7 月1 日修正後之刑法第349條第1 項之法定
    刑，就罰金部分，其最低度為新臺幣一千元，以修正前之刑
    法第33條第5 款之規定較有利於被告。
  (二)修正後之刑法刪除第55條關於牽連犯之規定，本件被告所犯
    上開刑法第349 條第1 項收受贓物、電信法第56條第1 項盜
    用電信設備通信等罪具有牽連犯之關係，依修正前即行為時
    之規定，應從一重之電信法第56條第1 項之用電信設備通信
    罪處斷；依修正後之刑法既已刪除牽連犯之規定，則所犯上
    述各罪應依數罪併罰之規定分論併罰。比較新舊法之規定，
    修正後之規定並非較有利於被告。
  (三)被告行為時之刑法第41條第1 項前段規定：「犯最重本刑為
    5 年以下有期徒刑以下之刑之罪，而受6 個月以下有期徒刑
    或拘役之宣告，因身體、教育、職業、家庭之關係或其他正
    當事由，執行顯有困難者，得以1 元以上3 元以下折算1 日
    ，易科罰金。」，另依現行法規所定貨幣單位折算新臺幣條
    例第2 條規定，現行法規所定金額之貨幣為圓、銀元或元者
    ，以新臺幣元之3 倍計算，及依修正前罰金罰鍰提高標準條
    例第2 條（現已刪除）規定，依刑法第41條易科罰金者，就
    其原定數額提高為100 倍折算1 日，故被告行為時之易科罰
    金折算標準，得以銀元100 元以上300 元以下折算1 日，經
    折算為新臺幣後，應以新臺幣300 元以上900 元以下折算1
    日。惟95年7 月1 日修正公布施行之刑法第41條第1 項前段
    則規定：「犯最重本刑為5 年以下有期徒刑以下之刑之罪，
    而受6 個月以下有期徒刑或拘役之宣告者，得以新臺幣1000
    元、2000元或3000元折算1 日，易科罰金。」比較修正前後
    之易科罰金折算標準，以95年7 月1 日修正公布施行前之規
    定，較有利於被告。
  (四)綜合上述，比較新、舊法之結果，仍以被告行為時之刑法規
    定較有利於行為人，自應依刑法第2 條第1 項前段規定，一
    體適用修正前之刑法第33條第5 款、41條第1 項前段、第55
    條後段之 規定。
  (五)又按，「行為後法律有變更者，適用行為時之法律。但行為
    後之法律有利於行為人者，適用最有利於行為人之法律。」
    此為刑法第2 條第1 項揭示之法律變更從舊從輕原則，規範
    目的在於避免惡化行為人之法律地位，致其受行為時無法預
    見之刑罰處罰，故該條文「法律」之解釋限於「刑罰法律」
    （釋字第103 號解釋、最高法院51年台非字第76號判例參照
    ），循此意旨，則該條文之「變更」當限於「影響整體刑罰
    權規範內容利或不利」之變更（最高法院85年度台上字第
    105 號判決參照），始合其規範目的，且限於裁判時與行為
    時所應適用之同一法律（條）之法定刑已有所變更之情形，
    若非同一法律，且不影響刑罰權利或不利變更時，則僅生擇
    一適用之問題，並無從輕原則之適用（最高法院89年度台上
    字第1373號判決參照）。查被告行為時，刑法第349 條第1
    項之法定本刑，其中關於罰金部分，依罰金罰鍰提高標準條
    例第1 條前段規定，就其原定數額提高為10倍 (中華民國72
    年7 月27日司法院、行政院令發布，並自72年8 月1 日起施
    行：「依戡亂時期罰金罰鍰提高標準條例 (80年5 月6 日修
    正名稱為罰金罰鍰提高標準條例)第1條前段及第3 條規定將
    刑法定有罰金各條之罰金數額，均提高為10倍)。 及依現行
    法規所定貨幣單位折算新臺幣條例第2 條規定，以新臺幣元
    之3倍 計算，換言之，被告行為時之刑法第349 條第1 項之
    法定本刑，就罰金部分，經折算為新臺幣後，為原定罰金數
    額之30倍；而被告行為後，依95年6 月14日公布之刑法施行
    法第1 條之1 規定，中華民國94年1 月7 日刑法修正施行後
    ，刑法分則編所定罰金之貨幣單位為新臺幣 (第1 項)。94
    年1 月7 日刑法修正時，刑法分則編未修正之條文定有罰金
    者，自94年1 月7 日刑法修正施行後，就其數額提高為30倍
    。但自72年6 月26日至94年1 月7 日新增或修正之條文，就
    其所定數額提高為3 倍 (第2 項)。 查刑法第349 條第1 項
    自72 年6月26日至94年1 月7 日間並無修正，是依據前揭刑
    法施行法第1 條之1 之規定，刑法第349 條第1 項之法定本
    刑，自95年7 月1 日起，其罰金單位改為新臺幣，並就原訂
    數額提高為30倍，與刑法施行法第1 條之1 修訂前之數額並
    無不同。是刑法施行法第1 條之1 施行後，罰金刑貨幣單位
    雖有「銀元」、「新臺幣」之更異，惟適用結果之罰金額度
    則無二致，就罰金法定刑提高之「刑罰權規範內容」並無利
    或不利變更，自不生新、舊法之比較問題。本院復審酌刑法
    施行法第1 條之1 增訂之立法理由謂：「依94年1 月7 日
    修正之刑法第33條第5 款規定，罰金貨幣單位已改為新臺幣
    ，刑法分則編各罪所定罰金之貨幣單位，自應配合上開規定
    修正，爰為第1 項規定。刑法24年施行後，為解決國民所
    得經濟水準已大幅提昇問題，有關罰金與罰鍰倍數之調整及
    銀元與新臺幣之折算標準，訂有「罰金罰鍰提高標準條例」
    及「現行法規所定貨幣單位折算新臺幣條例」，除罰金以一
    銀元折算三元新臺幣外，並將72年6 月26日以前修正之刑法
    部分條文罰金數額提高為10倍；其後修正者則不再提高倍數
    ，亦即刑法分則各罪罰金數額視前開情形分別提高為30倍或
    3 倍。考量新修正之刑法施行後，不再適用「現行法規所定
    貨幣單位折算新臺幣條例」，為使罰金數額趨於一致，避免
    衍生新舊法比較適用問題，以緩和實務適用法律之衝擊，於
    不變動罰金數額之前提下，爰為第2 項規定。」等語，顯見
    立法者有意以刑法施行法第1 條之1 之規定取代「罰金罰鍰
    提高標準條例」及「現行法規所定貨幣單位折算新臺幣條例
    」之規定。是以，刑法施行法第1 條之1 公布施行之後，自
    應適用刑法施行法第1 條之1 規定，附此敘明。
四、核被告所為，係犯刑法第349 條第1 項之收受贓物罪、電信
    法第56條第1 項之以無線方式，盜用他人電信設備通信罪。
    被告先後多次盜用他人電信設備通信之犯行，係於時間之密
    接情況下，利用持有上開SIM 卡之機會，接續插入上開3 支
    行動電話手機而對外通信聯絡，侵害同一之法益，應論以接
    續犯。另被告所犯上開2 罪，有方法、目的之牽連關係，為
    牽連犯，亦應依修正前刑法第55條後段規定，從一重之電信
    法第56條第1 項之罪處斷。爰審酌被告貪圖不法利益而為此
    犯行，造成被害人乙○○○之財物損失，迄今未賠償被害人
    之損失，且其犯罪後矢口否認犯行，態度欠佳等一切情狀，
    量處如主文所示之刑。又按，中華民國96年罪犯減刑條例業
    經總統於96年7 月4 日以華總一字第09600083761 號公布，
    並於同年7 月16日生效施行，被告上開犯罪行為在96年4 月
    24日之前，符合該條例之減刑條件，爰依該條例第2 條第1
    項第3 款規定，予以減刑如主文所示，並依同條例第9 條及
    修正前之刑法第41條規定，諭知易科罰金之折算標準。又扣
    案之NOKIA 3100型行動電話手機1 支 (序號：000000000000
    000)及未扣案之Panasonic GD 55 型行動電話手機1 支 (序
    號：000000000000000)，係被告所有用以搭配前述SIM 卡使
    用，屬被告違反電信法第56條第1 項之罪所用之電信器材，
    不論屬於犯人與否，應依電信法第60條規定宣告沒收。至前
    開0000000000號SIM 卡係被害人乙○○○所有之物 (業已辦
    理停用)， 並非被告所有，毋庸宣告沒收，附此敘明。
據上論斷、應依刑事訴訟法第452 條、第299 條第1 項，電信法
第56條第1 項、第60條，刑法第11條、第2 條第1 項前段、修正
前刑法第55條後段、第349 條第1 項、修正前刑法第41條第1項
前段，刑法施行法第1 條之1 、修正前罰金罰鍰提高標準條例第
1條 第2 條 (現已刪除)， 現行法規所定貨幣單位折算新臺幣條
例第2 條，中華民國96年罪犯減刑條例第2 條第1 項第3 款、第
7條 、第9 條，判決如主文。
本案經檢察官丙○○到庭執行職務。
中　　華　　民　　國　　96　　年　　8 　　月　　27　　日
                    刑事第九庭審判長法　官  王啟明
                                    法　官  謝梨敏
                                    法　官  陳建和
以上正本證明與原本無異。
如不服本判決應於收受本判決後10日內向本院提出上訴書狀，並
應敘述具體理由，如未敘述上訴理由者，應於上訴期間屆滿後20
日內補提理由書狀於本院（均須按他造當事人之人數附繕本）「
切勿逕送上級法院」。
中　　華　　民　　國　　96　　年　　8 　　月　　27　　日
                                    書記官  林姵妤
附錄本案論罪科刑法條：
中華民國刑法第349條
（普通贓物罪）
收受贓物者，處 3 年以下有期徒刑、拘役或 5 百元以下罰金。
搬運、寄藏、故買贓物或為牙保者，處 5 年以下有期徒刑、拘役
或科或併科 1 千元以下罰金。
因贓物變得之財物，以贓物論。
電信法第56條
意圖為自己或第三人不法之利益，以有線、無線或其他電磁方式
，盜接或盜用他人電信設備通信者，處5 年以下有期徒刑，得併
科新台幣150 萬元以下罰金。
意圖供自己或第三人盜接或盜用他人電信設備通信，而製造、變
造或輸入電信器材者，處1 年以上7 年以下有期徒刑，得併科新
台幣3 百萬元以下罰金。意圖供第三人盜接或盜用他人電信設備
通信，而販賣、轉讓、出租或出借電信器材者，亦同。
意圖供自己或第三人犯罪之用而持有前項之電信器材者，處 3 年
以下有期徒刑，得併科新台幣 50 萬元以下罰金。
第 1 項及第 2 項之未遂犯罰之。
